【裁判字號】    96,訴,2674
【裁判日期】    970312
【裁判案由】    違反毒品危害防制條例
【裁判全文】
臺灣彰化地方法院刑事判決              96年度訴字第2674號
公  訴  人  臺灣彰化地方法院檢察署檢察官
被      告  乙○○
                      -11號.
                    現羈押在臺灣彰化看守所
指定辯護人  本院公設辯護人丁○○
上列被告因違反毒品危害防制條例案件，經檢察官提起公訴（九
十六年度偵字第一○八五六號），本院判決如下：
    主  文
乙○○販賣第二級毒品，累犯，處有期徒刑柒年肆月，扣案之行
動電話壹支（序號第000000000000000號）沒收
，未扣案因販賣第二級毒品所得新臺幣壹萬元沒收，如全部或一
部不能沒收時，以其財產抵償之。
    事  實
一、乙○○前因施用第二級毒品案件，經本院以九十三年度易字
    第六三○號判處有期徒刑六月確定，因持有第一級毒品案件
    ，經本院以九十四年度易緝字第二號判處有期徒刑六月確定
    ，上開二案，再經本院以九十四年度聲字第八五一號裁定合
    併定其應執行之刑為有期徒刑一年確定；另因施用第二級毒
    品案件，經本院以九十四年度易緝字第三號判處有期徒刑十
    月確定；上開案件嗣經送監接續執行，於民國九十五年十月
    二十三日因縮刑期滿而執行完畢。詎乙○○仍不知警惕，明
    知甲基安非他命為毒品危害防制條例第二條第二項第二款所
    列管之第二級毒品，不得非法販賣，竟基於販賣第二級毒品
    甲基安非他命以營利之犯意，分別於不詳時間，在彰化縣二
    林鎮某處，以第二級毒品甲基安非他命半錢（一點八七五公
    克）新臺幣（下同）五千元之價格，先後向真實姓名年籍均
    不詳、綽號各為「空仔」、「阿丁」、「清仔」之成年男子
    ，分別販入數量半錢之第二級毒品甲基安非他命多次後，再
    由乙○○在不詳地點，將販入之第二級毒品甲基安非他命分
    裝至夾鏈袋內，俟欲購買毒品者撥打乙○○所持用門號00
    00000000、0000000000號行動電話與其
    聯繫，並議妥購買第二級毒品甲基安非他命之數量、金額、
    時間、地點後，乙○○即攜帶約定數量之第二級毒品甲基安
    非他命至約定地點交付予購買毒品者，並向購買毒品者收取
    價金。乙○○即以上開方式，先後於如附表所示之時間、地
    點，販賣如附表所示金額之第二級毒品甲基安非他命予如附
    表所示之購買毒品者，合計所得一萬元（附表所示之購買毒
    品者，所涉施用毒品部分，均經檢察官另案偵辦）。嗣於九
    十六年十一月二十七日下午五時三十分許，經警持臺灣彰化
    地方法院檢察署檢察官核發之拘票，在彰化縣鹿港鎮街○里
    ○○○路與青雲路口，拘獲乙○○，並當場在其身上扣得其
    所有、供其販賣第二級毒品甲基安非他命所用之行動電話一
    支（序號第000000000000000號），以及門
    號0000000000、0000000000號（起訴
    書誤載為0000000000號）ＳＩＭ卡各一片，而查
    悉上情。
二、案經彰化縣警察局鹿港分局報告臺灣彰化地方法院檢察署檢
    察官偵查起訴。
    理  由
一、按被告以外之人於審判外之言詞或書面陳述，除法律有規定
    者外，不得作為證據。被告以外之人於偵查中向檢察官所為
    之陳述，除顯有不可信之情況者外，得為證據。被告以外之
    人於審判外之陳述，雖不符前四條之規定，而經當事人於審
    判程序同意作為證據，法院審酌該言詞陳述或書面陳述作成
    時之情況，認為適當者，亦得為證據。當事人、代理人或辯
    護人於法院調查證據時，知有第一百五十九條第一項不得為
    證據之情形，而未於言詞辯論終結前聲明異議者，視為有前
    項之同意。刑事訴訟法第一百五十九條第一項、第一百五十
    九條之一第二項、第一百五十九條之五分別定有明文。經查
    ：
  (一)證人即購買毒品者戊○○、甲○○、己○○、丙○○於偵查
    中向檢察官所為證述，雖係被告以外之人於審判外之言詞陳
    述，為傳聞證據，然其等於偵查中向檢察官所為證述，既經
    具結（偵字卷第二六、四三、六一、七六頁），且本院審酌
    該等言詞陳述係由證人出於自由意識而陳述，又無其他證據
    足認該等陳述有何顯不可信之情事等一切情況，依刑事訴訟
    法第一百五十九條之一第二項規定，認上開證人於偵訊中之
    證述，得採為認定本件犯罪事實所憑之證據。
  (二)證人戊○○、甲○○、己○○、丙○○於警詢時之證述，雖
    亦屬被告以外之人於審判外之言詞陳述，為傳聞證據，然被
    告、辯護人於本院準備程序、審理既均同意將之引為證據（
    本院卷第三七、一○九頁），且經本院於審理時當庭直接提
    示而為合法之調查，被告、辯護人均未於言詞辯論終結前聲
    明異議，本院復審酌該等言詞陳述係由證人出於自由意識而
    陳述，並無非法取證之情況，依刑事訴訟法第一百五十九條
    之五之規定，認上開證人於警詢時之證述，應得採為認定本
    件犯罪事實所憑之證據。
二、再按有事實足認被告或犯罪嫌疑人有最輕本刑為三年以上有
    期徒刑之罪嫌，並危害國家安全或社會秩序情節重大，而有
    相當理由可信其通訊內容與本案有關，且不能或難以其他方
    法蒐集或調查證據者，得發通訊監察書。通訊監察書，偵查
    中由檢察官依司法警察機關聲請或依職權核發，審判中由法
    官依職權核發。修正前通訊保障及監察法第五條第一項第一
    款、第二項分別定有明文。本件承辦警員對於被告乙○○所
    持用門號0000000000號行動電話，實施通訊監察
    ，前經臺灣彰化地方法院檢察署檢察官核准在案，此有詳載
    聲監案號、案由、監察電話、對象之臺灣彰化地方法院檢察
    署通訊監察書附卷可參（本院卷第八一至八六頁），係依法
    所為之通訊監察，應具有證據能力。
三、認定事實之證據及理由：
  (一)上開事實，業據被告乙○○於偵訊（偵字卷第七、八頁）、
    本院準備程序與審理（本院卷第二五、二六、三七、三八、
    一一○、一一一頁）時，均坦承不諱，復有行動電話一支（
    序號第000000000000000號）、門號000
    0000000、0000000000號之ＳＩＭ卡各一
    片扣案為憑。另分別有下列證據可資佐證：
  1.附表編號一部分，經證人戊○○於警詢（偵字卷第十一至十
    四、十七至二○頁）、偵訊（偵字卷第二二至二四頁）時，
    證述明確，並有戊○○以其所持用門號000000000
    0號行動電話撥打被告所持用門號0000000000號
    行動電話之通聯譯文一份（偵字卷第十六頁）、門號000
    0000000號行動電話申設人為戊○○之通聯調閱查詢
    單一紙（偵字卷第十六頁）在卷可稽，又戊○○於上開期間
    確有施用第二級毒品甲基安非他命，亦有臺灣高等法院被告
    前案紀錄表一份（本院卷第四三、四四頁）在卷可考。
  2.附表編號二部分，經證人甲○○警詢（偵字卷第二七至二九
    、三四至三七頁）、偵訊（偵字卷第三九至四一頁）時，證
    述明確，並有甲○○以其所持用門號0000000000
    號行動電話、所使用門號000000000號市內電話撥
    打被告所持用門號0000000000號行動電話之通聯
    譯文一份（偵字卷第三二、三三頁）、門號0000000
    000號行動電話申設人為甲○○、門號00000000
    0號市內電話申設人為甲○○之妻洪素珠、申裝地址為彰化
    縣鹿港鎮街○里○○街一一二號甲○○居所之通聯調閱查詢
    單一紙（偵字卷第三二頁）在卷可稽，又甲○○於上開期間
    確有施用第二級毒品甲基安非他命，亦有臺灣高等法院被告
    前案紀錄表一份（本院卷第四五至五○頁）在卷可考。
  3.附表編號三部分，經證人己○○警詢（偵字卷第四四至四九
    、五三至五五頁）、偵訊（偵字卷第五七至五九頁）時，證
    述明確，並有己○○以其所持用門號0000000000
    、0000000000號行動電話撥打被告所持用門號0
    000000000號行動電話之通聯譯文一份（偵字卷第
    五一、五二頁）、門號0000000000號行動電話申
    設人為己○○之妻顧金葉、門號0000000000號行
    動電話申設人為己○○之母粘林玉蘭之通聯調閱查詢單一紙
    （偵字卷第五一頁）在卷可稽，又己○○於上開期間確有施
    用第二級毒品甲基安非他命，亦有臺灣高等法院被告前案紀
    錄表一份（本院卷第五一至五三頁）在卷可考。
  4.附表編號四部分，經證人丙○○警詢（偵字卷第六二至六五
    、六八至七一頁）、偵訊（偵字卷第七三至七五頁）時，證
    述明確，並有丙○○以其所持用門號0000000000
    號行動電話撥打被告所持用門號0000000000號行
    動電話之通聯譯文一份（偵字卷第六七頁）、門號0000
    000000號行動電話申設人為丙○○之友人黃振成之通
    聯調閱查詢單一紙（偵字卷第六七頁）在卷可稽，又丙○○
    於上開期間確有施用第二級毒品甲基安非他命，亦有臺灣高
    等法院被告前案紀錄表一份（本院卷第五四至六○頁）在卷
    可考。
  (二)又販賣甲基安非他命係違法行為，非可公然為之，亦無公定
    價格，容易分裝並增減份量，而每次買賣之價量，可能隨時
    依雙方關係深淺、資力、需求量及對行情之認知、來源是否
    充裕、查緝是否嚴緊、購買者被查獲時供述購買對象之可能
    風險之評估等，而異其標準，非可一概而論，從而販賣之利
    得，除被告就販賣之價量俱臻明確供述外，委難察得實情，
    本件被告雖因無法確實記憶其取得毒品之確實重量、純度、
    價格，尚無從精確算知被告販賣甲基安非他命所獲利潤之數
    額，然被告於本院準備程序及審理時，既已供述其以半錢約
    五千元販入甲基安非他命後，再將半錢之甲基安非他命分裝
    成六、七小包，並以每小包一千元之價格販賣予他人之事實
    （本院卷第二六、三七、一一○頁），參以我國政府一再宣
    示反毒決心，施用、販賣毒品均屬違法行為，此為國人所週
    知，被告與如附表所示購買毒品者僅係朋友關係，非屬至親
    ，被告當無甘冒重典，再按販入價格轉販賣予購買毒品者之
    理，是被告確有營利之意圖及獲利之事實，應堪認定。
  (三)再者，本件被告之供述及向被告購買毒品者之證言，雖因時
    間經過、購買次數頻繁等因素，致對於購買毒品之次數與金
    額，前後供述及證述略有不同，而無法明確得知被告販賣毒
    品之真實次數與金額，爰依罪疑唯輕之原則，就販賣之次數
    與金額，除前後證述明確、一致者外，均取其最少或最低額
    ，而分別認定如附表所示之次數與金額。另說明如下：
  1.附表編號二甲○○部分，證人甲○○於先後二次警詢時，均
    證稱：最後一次係於九十六年十一月二十七日下午二時許，
    以一千元之價格，向乙○○購買安非他命施用等語（偵字卷
    第二九、三五頁），堪認起訴書所載販賣時間為九十六年八
    月底某日起至同年十一月一日止，容有誤會。又證人甲○○
    於警詢時，雖證稱：伊共向乙○○買安非他命約十多次等語
    （偵字卷第三五頁）；然證人甲○○於偵訊時，另具結證稱
    ：伊向乙○○買過十幾次，但有時候有買到，有時候沒有買
    到；購買成功的次數不超過十次，打電話連絡要買的次數是
    十幾次等語（偵字卷第三九、四十頁）；另參以被告於本院
    準備程序、審理時，始終供稱：伊賣給甲○○的次數大約五
    、六次而已，沒有十次那麼多等語（本院卷第二五、三七、
    一一○頁），而依通聯譯文內容，被告確分別於九十六年十
    月二十九日、同年十一月一日，各販賣金額一千元之第二級
    毒品甲基安非他命予甲○○，爰認定被告除九十六年十月二
    十九日、同年十一月一日、同年十一月二十七日外，另曾販
    賣金額各一千元之第二級毒品甲基安非他命予甲○○二次。
  2.附表編號三己○○部分，證人己○○於警詢時證稱：最後一
    次係於九十五年十一月五日中午十二時許，以一千元之價格
    ，向乙○○購買安非他命等語（偵字卷第四六頁）；於偵訊
    時亦證稱：「（十月二十日譯文中『晚上一定會拿一千元過
    去』是何意？）是我要向他購買新臺幣一千元安非他命的意
    思。」「（十一月四日談話中『你拿一，我會拿八給你，晚
    點再拿二給你』是何意思？）我要跟他買一千元安非他命，
    先拿八百元給他，晚一點再拿二百元給他。」「（十月二十
    日及十一月五日聯絡二次，有無交易成功？）有。」等語（
    偵字卷第五九頁）；經核與卷附通聯譯文內容（偵字卷第五
    一、五二頁）均相符合，爰認定被告販賣第二級毒品甲基安
    非他命予己○○之金額均為一千元、次數為三次，起訴書所
    載販賣金額每次五百元一節，容有誤會。
  3.附表編號四丙○○部分，證人丙○○於警詢、偵訊時，均證
    稱：伊只有於十一月三日向乙○○購買安非他命一次，金額
    是一千元；譯文內容「一張」是要買安非他命一千元的意思
    等語（偵字卷第六三、七○、七四頁），核與卷附通聯譯文
    （偵字卷第六七頁）內容相符，爰認定被告販賣第二級毒品
    甲基安非他命予丙○○之金額為一千元、次數為一次，起訴
    書所載販賣金額為五百元一節，亦有誤會。
  (四)綜上所述，足徵被告之自白確與事實相符，被告販賣第二級
    毒品甲基安非他命之犯行，應堪認定。
四、論罪科刑理由：
  (一)核被告所為，係犯毒品危害防制條例第四條第二項之販賣第
    二級毒品罪。再刑事法若干犯罪行為態樣，本質上原具有反
    覆、延續實行之特徵，立法時既予特別歸類，定為犯罪構成
    要件之行為要素，則行為人基於概括之犯意，在密切接近之
    一定時、地持續實行之複次行為，倘依社會通念，於客觀上
    認為符合一個反覆、延續性之行為觀念，於刑法評價上，即
    應僅成立一罪，學理上所稱「集合犯」之職業性、營業性或
    收集性等即具有重複特質之犯罪均屬之，例如經營、從事業
    務、收集、販賣、製造、散布等行為概念者是（最高法院九
    十五年度臺上字第一○七九號判決意旨參照）。而販毒者於
    購入毒品後，其罪固已成立，惟其為牟暴利，必於分裝後，
    再於密接時空下反覆為販賣行為，是毒品危害防制條例第四
    條第二項之販賣第二級毒品罪，本質上即具有反覆性，按諸
    前揭判決意旨，行為人縱基於概括之犯意，在密接之一定時
    間及空間內反覆從事毒品之販賣，於行為概念上，應認為係
    包括一罪，是被告先後多次販賣第二級毒品之犯行，仍應以
    一罪論。末查，被告前因施用第二級毒品案件，經本院以九
    十三年度易字第六三○號判處有期徒刑六月確定，因持有第
    一級毒品案件，經本院以九十四年度易緝字第二號判處有期
    徒刑六月確定，上開二案，再經本院以九十四年度聲字第八
    五一號裁定合併定其應執行之刑為有期徒刑一年確定；另因
    施用第二級毒品案件，經本院以九十四年度易緝字第三號判
    處有期徒刑十月確定；上開案件嗣經送監接續執行，於九十
    五年十月二十三日因縮刑期滿而執行完畢；此有臺灣彰化地
    方法院檢察署刑案資料查註紀錄表及臺灣高等法院被告前案
    紀錄表各一份（本院卷第八八至一○六頁）在卷可稽，其於
    受有期徒刑執行完畢後，五年以內故意再犯本件有期徒刑以
    上之罪，為累犯，除法定本刑為無期徒刑部分，依法不得加
    重外，其法定本刑為有期徒刑、罰金刑部分，應依刑法第四
    十七條第一項規定，加重其刑。爰審酌被告明知毒品不僅殘
    害施用者自身健康，其因施用毒品而散盡家財、連累家人，
    或為購買毒品鋌而走險者，更不可勝計，竟為謀個人私利而
    販賣毒品，危害社會甚鉅，另考量其犯罪之手段、素行、販
    賣毒品之期間不長、次數不多、所得利益尚非甚鉅，暨犯罪
    後坦承犯行，態度尚屬良好等一切情狀，量處如主文所示之
    刑。
  (二)按毒品危害防制條例第十九條第一項規定，犯第四條之罪者
    ，其供犯罪所用或因犯罪所得之財物，均沒收之，如全部或
    一部不能沒收時，追徵其價額或以其財產抵償之。但該條項
    並無如同條例第十八條第一項所定「不問屬於犯人與否，沒
    收之」之明文，自屬相對沒收主義之立法。是其應沒收之物
    ，應以屬被告所有者為限（最高法院九十五年度臺上字第三
    ○五號判決意旨參照）。扣案之行動電話一支（序號第00
    0000000000000號），係被告所有、供其販賣
    第二級毒品甲基安非他命所用之物，此經被告於本院審理時
    ，陳明在卷（本院卷第一一○頁），應依毒品危害防制條例
    第十九條第一項規定，宣告沒收。至於扣案之門號0000
    000000、0000000000號ＳＩＭ卡各一片，
    門號申設人分別為己○○、黃金石，且係其等借予被告使用
    ，此經被告供述明確（本院卷第三八頁），並有行動電話基
    本資料查詢結果一紙（本院卷第六一之一頁）在卷可佐，上
    開行動電話門號申設人既非被告，則該二片ＳＩＭ卡即非屬
    被告所有之物，自不得宣告沒收。
  (三)再按毒品危害防制條例第十九條第一項規定，犯販賣毒品罪
    者，其犯罪所得之財物均沒收之，係採義務沒收主義。故販
    賣毒品所得之對價，不問其中成本若干，利潤多少，均應全
    部諭知沒收，貫徹政府查禁煙毒之決心，以符立法本旨（最
    高法院九十一年度臺上字第二四一九號判決意旨參照）。被
    告因販賣第二級毒品所得之對價為一萬元，雖未扣案，仍應
    依上開說明及毒品危害防制條例第十九條第一項規定，宣告
    沒收，如全部或一部不能沒收時，以其財產抵償之。
據上論斷，應依刑事訴訟法第二百九十九條第一項前段，毒品危
害防制條例第四條第二項、第十九條第一項，刑法第十一條前段
、第四十七條第一項，判決如主文。
本案經檢察官蔡曉崙到庭執行職務。
中    華    民    國    97    年    3     月    12    日
                      刑事第六庭  審判長法官  王義閔
                                        法官  林欣苑
                                        法官  鄭舜元
以上正本證明與原本無異。
如不服本判決，應於判決送達後10日內，向本院提出上訴書狀，
上訴書狀應「敘述具體上訴理由」，並按他造當事人之人數附繕
本。「切勿逕送上級法院」。
中    華    民    國    97    年    3     月    13    日
                                      書記官  呂雅惠
 附表：販賣第二級毒品甲基安非他命：
┌──┬───────────┬────────────┬───────────┬───────────┐
│編號│販賣時間、地點        │販賣次數、金額          │購買毒品者、聯繫方式  │所得財物              │
├──┼───────────┼────────────┼───────────┼───────────┤
│一  │九十六年十一月二十七日│一千元一次。            │戊○○（綽號阿清）以所│一千元。              │
│    │下午四時許，在彰化縣鹿│                        │持用門號0000000│                      │
│    │港鎮○○路第一公墓旁。│                        │一七六號行動電話撥打施│                      │
│    │                      │                        │建銘所持用門號○九五五│                      │
│    │                      │                        │○四六二二六號行動電話│                      │
│    │                      │                        │聯繫。                │                      │
├──┼───────────┼────────────┼───────────┼───────────┤
│二  │(一)九十六年十月二十九日│(一)一千元一次。          │甲○○（綽號馬模）以所│合計五千元。          │
│    │  晚上六時許，在乙○○│(二)二千元一次。          │持用門號0000000│                      │
│    │  位於彰化縣埔鹽鄉埔南│(三)一千元一次。          │八○四號行動電話或所使│                      │
│    │  村彰水路一段三六五巷│(四)一千元二次。          │用門號00000000│                      │
│    │  十二之十一號住處附近│合計五次。              │五號市內電話撥打乙○○│                      │
│    │  。                  │                        │所持用門號○九五五○六│                      │
│    │(二)九十六年十一月一日下│                        │五四六八號行動電話聯繫│                      │
│    │  午一時許，在乙○○上│                        │。                    │                      │
│    │  開住處附近。        │                        │                      │                      │
│    │(三)九十六年十一月二十七│                        │                      │                      │
│    │  日下午二時許，在林楊│                        │                      │                      │
│    │  騫位於彰化縣鹿港鎮街│                        │                      │                      │
│    │  尾里新興街一一二號居│                        │                      │                      │
│    │  所附近。            │                        │                      │                      │
│    │(四)除上開三次外，自九十│                        │                      │                      │
│    │  六年八月底某日起至同│                        │                      │                      │
│    │  年十一月二十七日止，│                        │                      │                      │
│    │  另有二次，在乙○○上│                        │                      │                      │
│    │  開住處附近或甲○○上│                        │                      │                      │
│    │  開居所附近。        │                        │                      │                      │
├──┼───────────┼────────────┼───────────┼───────────┤
│三  │(一)九十六年十月二十日上│(一)一千元一次。          │己○○以所持用門號○九│合計三千元。          │
│    │  午十一時許，在乙○○│(二)一千元一次。          │00000000、○九│                      │
│    │  上開住處附近。      │(三)一千元一次。          │00000000號行動│                      │
│    │(二)九十六年十一月四日下│合計三次。              │電話撥打乙○○所持用門│                      │
│    │  午一時許，在乙○○上│                        │號0000000000│                      │
│    │  開住處附近。        │                        │號行動電話聯繫。      │                      │
│    │(三)九十六年十一月五日中│                        │                      │                      │
│    │  午十二時許，在乙○○│                        │                      │                      │
│    │  上開住處附近。      │                        │                      │                      │
├──┼───────────┼────────────┼───────────┼───────────┤
│四  │九十六年十一月三日晚上│一千元一次。            │丙○○以所持用門號○九│合計一千元。          │
│    │九時許，在乙○○上開住│                        │00000000號行動│                      │
│    │處附近。              │                        │電話撥打乙○○所持用門│                      │
│    │                      │                        │號0000000000│                      │
│    │                      │                        │號行動電話聯繫。      │                      │
└──┴───────────┴────────────┴───────────┴───────────┘
附錄：論罪科刑法條：
毒品危害防制條例第4條
製造、運輸、販賣第一級毒品者，處死刑或無期徒刑；處無期徒
刑者，得併科新臺幣1千萬元以下罰金。
製造、運輸、販賣第二級毒品者，處無期徒刑或7年以上有期徒
刑，得併科新臺幣7百萬元以下罰金。
製造、運輸、販賣第三級毒品者，處5年以上有期徒刑，得併科
新臺幣5百萬元以下罰金。
製造、運輸、販賣第四級毒品者，處3年以上10年以下有期徒刑
，得併科新臺幣3百萬元以下罰金。
製造、運輸、販賣專供製造或施用毒品之器具者，處1年以上7
年以下有期徒刑，得併科新臺幣1百萬元以下罰金。
前五項之未遂犯罰之。


司法院資訊處製作；財團法人民間司法改革基金會備份。
